臺灣高等法院高雄分院刑事判決　　　 100年度上訴字第1231號
上　訴　人　臺灣高雄地方法院檢察署檢察官
上　訴　人
即　被　告　許金童
義務辯護人　王建宏律師
上列上訴人因毒品危害防制條例案件，不服臺灣高雄地方法院10
0 年度訴字第329 號中華民國100 年6 月8 日第一審判決（起訴
案號：臺灣高雄地方法院檢察署100 年度偵字第5774號），提起
上訴，本院判決如下：
    主  文
原判決撤銷。
許金童販賣第三級毒品，處有期徒刑貳年陸月，扣案黑色NOKIA
牌手機機具（手機序號：357683/01/550619/1，不含SIM 卡）壹
支沒收；未扣案之販毒所得新臺幣陸佰元沒收，如全部或一部不
能沒收時，以其財產抵償之。又販賣第三級毒品，處有期徒刑貳
年陸月，扣案黑色NOKIA 牌手機機具（手機序號：357683/01/55
0619/1，不含SIM 卡）壹支沒收；未扣案之販毒所得新臺幣參佰
元沒收，如全部或一部不能沒收時，以其財產抵償之。又販賣第
三級毒品，處有期徒刑貳年捌月，扣案黑色NOKIA 牌手機機具（
手機序號：357683/01/550619/1，不含SIM 卡）壹支沒收；未扣
案之販毒所得新臺幣壹仟元沒收，如全部或一部不能沒收時，以
其財產抵償之；應執行有期徒刑參年拾月，扣案黑色NOKIA 牌手
機機具（手機序號：357683/01/550619/1，不含SIM 卡）壹支沒
收；未扣案之販毒所得新臺幣元壹仟玖佰元沒收，如全部或一部
不能沒收時，以其財產抵償之。
    事  實
一、許金童明知愷他命係毒品危害防制條例第2 條第2 項第3 款
    所明定之第三級毒品，依法不得販賣，竟意圖營利，基於販
    賣第三級毒品愷他命之犯意，為下列販賣第三級毒品愷他命
    之行為：
  (一)於100 年1 月23日19時24分許，以其所有之黑色NOKIA 牌手
    機（手機序號：357683/01/550619/1）搭配非其名義申辦之
    0000000000行動電話號碼，在與蔡豐安所使用0000000000門
    號之通訊交談中，合意以新臺幣（下同）600 元之價格販賣
    愷他命予蔡豐安；許金童隨即於當日某時至蔡豐安位於高雄
    市○○區○○街11號之11住處樓下交付愷他命2 包予蔡豐安
    ，並取得對價600 元。
  (二)於100 年2 月6 日凌晨0 時10分許，以其所有之黑色NOKIA
    牌手機（手機序號：357683/01/550619/1）搭配非其名義申
    辦之0000000000行動電話號碼，在與蔡豐安所使用00000000
    00門號之通訊交談中，合意以300 元之價格販賣愷他命予蔡
    豐安。許金童隨即於當日某時，至蔡豐安位於高雄市○○區
    ○○街11號之11住處樓下旁空屋交付愷他命1 包予蔡豐安，
    並取得對價300 元。
  (三)於100 年2 月9 日20時35分許，以其所有之黑色NOKIA 牌手
    機（手機序號：357683/01/550619/1）搭配非其名義申辦之
    0000000000行動電話號碼，在與謝博侖所使用0000000000門
    號之通訊交談中，合意以1000元之價格，販賣愷他命予謝博
    侖。許金童隨即於當日某時，依約前至高雄市前鎮區○○○
    街45號「朝陽寺」交付愷他命3 包予謝博侖，並取得對價10
    00元。
二、嗣經警於100 年2 月11日持原審法院核發之搜索票前至許金
    童位於高雄市○○區○○街2 巷33號住處執行搜索，並扣得
    許金童所有之上揭黑色NOKIA 牌手機機具1 支（手機序號：
    357683/01/ 550619/1 ），以及搭配該手機使用、非其名義
    申辦之門號0000000000號SIM 卡1 張，而循線查獲上情。
三、案經海岸巡防總局南部地區巡防局移請臺灣高雄地方法院檢
    察署檢察官偵查起訴。
    理  由
甲、程序方面：
一、按通訊監察錄音之譯文，僅屬依據監聽錄音結果予以翻譯之
    文字，固具文書證據之外觀，但實際上仍應認監聽所得之錄
    音帶，始屬調查犯罪所得之證物，乃刑事訴訟法第165條之1
    第2 項所稱之證物，如其蒐證程式合法，並經合法調查，自
    具證據能力。因此檢察官如提出通訊監察錄音之譯文為其證
    據方法，實乃以其監聽所得之錄音帶，為調查犯罪所得之證
    物，法院自應依刑事訴訟法第165條之1所列之方法調查，以
    判斷該錄音帶是否與通訊監察錄音之譯文相符。至通訊監察
    錄音譯文，雖多為偵查犯罪機關單方面製作，然法院於審判
    期日提示錄音譯文供當事人辨認、表示意見並為辯論者，無
    非便宜行事，屬事實審法院調查證據程式事項，故若錄音譯
    文於審判期日經合法調查，而被告或訴訟關係人對其真實性
    並無爭執，自具證據適格（最高法院95年度臺上字第295 號
    、94年度臺上字第1665號判決意旨參照）。本案對上訴人即
    被告所持用之電話實施通訊監察，乃經法院依法核發通訊監
    察書所為，並無違法監聽情事，警察機關依實施通訊監察所
    得之錄音而製作之譯文，既於審判期日經合法調查，公訴人
    、辯護人均無異議，自有證據能力。
二、再扣案行動電話，係經合法搜索、扣押而取得，此有原審法
    院核發之搜索票、警察機關製作之搜索扣押筆錄、扣押物品
    目錄表等件附卷可稽，自有證據能力。
三、又證人謝博侖於偵查中向檢察官所為之證述，業經具結，復
    無證據足認檢察官有違法取供或證人有非出於自由意志而為
    陳述之情事，則證人謝博崙於偵查中向檢察官所為之證述，
    既無顯不可信之情況，揆諸刑事訴訟法第159 條之1 第2 項
    規定，亦得作為證據。
四、按被告以外之人於審判外之陳述，雖不符刑事訴訟法第159
    條之規定，而經當事人於審判程序同意作為證據，法院審酌
    該言詞陳述或書面陳述作成時之情況，認為適當者，亦得為
    證據；當事人、代理人或辯護人於法院調查證據時，知有該
    項不得為證據之情形，而未於言詞辯論終結前聲明異議者，
    視為有前項之同意，同法第159 條之5 定有明文。本案據以
    認定被告犯罪之證據，其中屬於傳聞證據部分，公訴人、辯
    護人在本院審理時均未爭執其證據能力，復經本院審酌認無
    違法或不當之情況，揆諸前開規定，應認有證據能力。
乙、實體方面：
一、上訴人即被告許金童經本院合法傳喚未到庭，然查，前揭事
    實業據被告於警詢、偵訊、原審審理時坦承不諱，復與證人
    蔡豐安、謝博侖於警詢及偵訊中具結證述相符（見100 偵57
    74號卷頁96-100、103-106 、107-109 、113-115 ），並有
    被告所使用0000000000號通訊監察譯文、0000000000號與證
    人蔡豐安使用之0000000000號通訊監察譯文、0000000000號
    與證人謝博侖使用之0000000000號通訊監察譯文、扣押筆錄
    、扣押物品目錄表及扣押物照片1 張及證人謝博侖指認被告
    照片資料在卷可稽（見100 年2 月10日屏東機字第10000019
    02號卷頁20-70 、135-138 、100 偵5774號卷頁85、101-10
    2 、110-111 、112 ），被告之自白核與事實相合，堪予採
    信。
二、愷他命係經政府列為管制之第三級毒品，販賣毒品係違法行
    為，非可公然為之，亦無公定價格，容易分裝並增減份量，
    而每次買賣之價量，可能隨時依雙方關係深淺、資力、需求
    量及對行情之認知、來源是否充裕、查緝是否嚴緊、購買者
    被查獲時供述購買對象之可能風險之評估等，而異其標準，
    非可一概而論。從而販賣之利得，除被告就販賣之價量俱臻
    明確記憶並供述外，委難察得實情。且我國政府一再宣示反
    毒決心，施用、販賣毒品均屬不被法律容許之行為，此為公
    眾週知之事實，被告與購毒者僅係朋友關係，非屬至親，被
    告當無甘冒重典，而無償交付毒品予渠等施用之理，足認被
    告有欲從中賺取差價牟利之意圖及事實，應為合理之認定，
    被告有為前揭販賣第三級毒品愷他命之犯行，已堪認定，應
    予以論科。
三、論罪部分：
(1)、核被告三次販賣愷他命之行為，均係犯毒品危害防制條例第
    4 條第3 項之販賣第三級毒品罪。其持有第三級毒品無證據
    證明已達純質淨重逾20公克，並非屬毒品危害防制條例第11
    條第5 項之犯罪行為，應無為販賣之高度行為吸收之問題，
    附此敘明。被告上揭所犯販賣第三級毒品之3 罪，犯意各別
    ，行為互殊，應予分論併罰。被告就所犯前揭毒品危害防制
    條例第4 條第3 項之罪，於偵查及審判中均自白，業為前述
    ，亦經檢察官提出論告書所敘明，自應依毒品危害防制條例
    第17條第2 項之規定，均減輕其刑。辯護人以被告販賣行為
    僅3 次，金額分別為600 元、300 元、1000元，情節輕微，
    處以最輕刑度5 年有期徒刑仍有失公平，情輕法重而請求依
    刑法第59條規定酌減其刑等情，以被告所犯係販賣毒品，以
    供應戕害他人身心之物品牟取自己之小利，縱販賣所得總金
    額僅1900元，以其具有危害性之行為，僅以販賣所得金額微
    小，尚難認客觀上有何令人同情堪予憫恕之處，本院自無從
    依刑法第59條予以酌減之必要，併此敘明。再者，沒收為從
    刑之一種，依主從不可分原則，應附隨於主刑同時宣告之，
    次按毒品危害防制條例第19條第1 項規定，犯第4 條之罪者
    ，其供犯罪所用或因犯罪所得之財物，均沒收之，如全部或
    一部不能沒收時，追徵其價額或以其財產抵償之。但該條項
    並無如同條例第18條第1 項所定「不問屬於犯人與否，沒收
    之」明文，自屬相對沒收主義立法。是其應沒收之物，應以
    屬被告所有者為限（最高法院95年度台上字第305 號判決參
    照）；扣案之黑色NOKIA 牌手機（手機序號：357683/01/55
    0619/1，內含門號0000000000號SIM 卡1 張）1 支，該黑色
    手機機具係被告所有，此經被告自始坦承在卷，手機機具部
    分自應依毒品危害防制條例第19條第1 項之規定，附隨於各
    罪刑項下併分別宣告沒收；至於手機所搭配之門號並非被告
    名義所申請，此有遠傳電話查詢單在卷可證（本院卷第21頁
    ）；該門號既非被告所有，門號部分即不得予以宣告沒收。
    被告3 次販賣毒品之所得分別為600 元、300 元、1000元，
    雖未扣案，仍應依毒品危害防制條例第19條第1 項規定，附
    隨於各罪刑項下併分別宣告沒收，如全部或一部不能沒收時
    以其財產抵償之。至於其他扣案之愷他命香菸1 支，業據被
    告供述係為自己施用，亦無證據證明其含有愷他命純質淨重
    逾20公克，與本案犯行無主刑從刑之關聯性；銀色NOKIA 牌
    手機（序號：353192/03/004279/8，內含編號000000000000
    000SIM卡1 張）及門號0000000000號SIM 卡1 張，均非被告
    供本案犯行所用之物，爰均不予宣告沒收。
(2)、原審認被告販賣第三級毒品部分罪證明確，據以論處罪刑，
    固非無見；惟查，主文乃法院標明被告事件所為判決之結果
    ，為判決書應記載之事項，其內容必須與事實理由及適用法
    條相連貫，若有衝突，即非適法。查獲之第一、二級毒品及
    專供製造或施用第一、二級毒品之器具，毒品危害防制條例
    第18條第1 項前段採絕對義務沒收主義，不問屬於犯人與否
    ，均沒收並銷燬之。至犯同條例第4 條至第9 條、第12條、
    第13條或第14條第1 項、第2 項之罪者，其供犯罪所用或因
    犯罪所得之財物，同條例採相對義務沒收主義，以屬於被告
    所有者為限，始應予以沒收。本件非被告名義申辦之000000
    0000號行動電話，雖係供與購毒者聯繫，然所附SIM 卡所有
    權歸屬於電信公司或申請人，端視電信公司與消費者簽訂之
    服務契約內容如何約定，原判決未遑查證釐清，遽予認定00
    00000000號行動電話之晶片卡（即SIM 卡1 張）為被告所有
    而加以宣告沒收，尚欠允當（最高法院98年度台上字第2113
    號判決意旨參照），又沒收為從刑之一種，依主從不可分原
    則，應附隨於主刑同時宣告之，原審主文欄就沒收部分之記
    載並非附隨於各該罪刑之主文項下諭知沒收，該主文欄就被
    告所犯各罪所諭知之主從刑之記載，亦欠明瞭；被告以原審
    判刑過重以及檢察官以原審判刑過輕為由，指摘原判決不當
    而提起上訴，雖均無理由，然原判決既有上揭之瑕疵，自應
    由本院將原判決予以撤銷改判。爰審酌被告為牟私利而販賣
    第三級毒品，嚴重戕害他人身心，造成毒品氾濫，施用毒品
    人口增加，提高社會負擔成本，危害層面深鉅，自應予相當
    之刑事非難，及考量其年輕識淺，販賣毒品之時間非長，所
    販賣之對象亦少，所交易之金額均不大，交易之毒品數量甚
    微，暨其犯後坦承犯行，態度良好等及其他一切情狀，以及
    慮及刑法第51條數罪併罰定執行刑之立法方式，採限制加重
    原則，亦即非以累加方式定應執行刑，被告各次犯罪手法類
    似，如以實質累加方式定應執行刑，則處罰之刑度顯將超過
    其行為之不法內涵，違反罪責原則，故非以等比之方式增加
    刑罰應即足以評價被告行為之不法性等等，分別量處如主文
    第二項所示之刑，暨定其應執行之刑，以資懲儆。
四、本件被告經合法傳喚，無正當理由不到庭，爰不待其陳述，
    逕行判決。
據上論斷，應依刑事訴訟法第369 條第1 項前段、第364 條、第
299 條第1 項前段、第371 條，毒品危害防制條例第4 條第3 項
、第17條第2 項、第19條第1 項，刑法第11條前段、第51條第5
款，判決如主文。
本案經檢察官呂建昌到庭執行職務。
中    華    民    國   100    年    9     月    6     日
                  刑事第六庭    審判長法  官  王憲義
                                      法  官  邱永貴
                                      法  官  簡志瑩
以上正本證明與原本無異。
如不服本判決應於收受本判決後10日內向本院提出上訴書狀，其
未敘述上訴理由者，並得於提起上訴後10日內向本院補提理由書
狀（均須按他造當事人之人數附繕本）「切勿逕送上級法院」。
中    華    民    國   100    年    9     月    6     日
                                      書記官  吳新貞
附錄本判決論罪科刑法條：
毒品危害防制條例第4 條第3 項
製造、運輸、販賣第三級毒品者，處5 年以上有期徒刑，得併科
新臺幣7 百萬元以下罰金。